【裁判字號】    92,聲判,78
【裁判日期】    920819
【裁判案由】    聲請交付審判
【裁判全文】
臺灣臺北地方法院刑事裁定                          九十二年度聲判字第七八號
    聲 請 人
    即告訴人  甲○○
    代 理 人  張文寬律師
    被    告  丙○○  男  四十.
              乙○○○女  四十.
右列聲請人因告訴被告等竊佔等案件，不服台灣高等法院檢察署檢察長駁回再議之處
分（九十二年度上聲議字第一二八八號），聲請交付審判，本院裁定如左：
      主  文
聲請駁回。
      理  由
一、按告訴人不服上級法院檢察署檢察長或檢察總長認再議為無理由而駁回之處分者
    ，得於接受處分書後十日內委任律師提出理由狀，向該管第一審法院聲請交付審
    判。法院認為交付審判之聲請不合法或無理由者，應駁回之。刑事訴訟法第二百
    五十八條之一、第二百五十八條之三第二項前段，分別定有明文。
二、本件聲請人以被告丙○○、乙○○○涉犯竊佔等罪，向台灣台北地方法院檢察署
    提出告訴，經該署檢察官偵查後以九十一年度偵字第二四００七號為不起訴處分
    ，聲請人不服，聲請再議亦經台灣高等法院檢察署以九十二年度上聲議字第一二
    八八第號以再議無理由而駁回再議。
三、聲請交付審判意旨略以：
    （一）凡違背不動產所有人之意思，意圖為自己或第三人不法之利益，而竊佔他
          人所有之不動產者，即屬竊佔罪，本件被告丙○○、乙○○○夫婦，明知
          台北市○○○路一二八巷六弄五號東鴻大樓地下室為聲請人所有，竟鑿開
          內牆，破壞地下室之橫樑及裝潢，並破壞地下室之屋頂，意圖為第三人何
          湘蘭之不法利益，竊佔部分地下室，違法裝設大型塑膠管四支、大型電表
          箱一座，經聲請人發函制止，仍執意在前述地下室內牆打二個大洞，另安
          裝四支大型塑膠管，顯見被告等確實有竊佔、毀損之犯行。
    （二）第三人何湘蘭乃屬本件竊佔罪之教唆犯或共犯，其出具之委託書，不過掩
          飾其自身及被告之犯行而已，何得做為被告等免責之依據？被告縱於事後
          稍加修飾不影響其竊佔、毀損之罪責。
四、經查：
    （一）按犯罪事實應依證據認定之，無證據不得推定其犯罪事實，刑事訴訟法第
          一百五十四條定有明文。又認定不利於被告之事實，須依積極證據，茍積
          極證據不足為不利於被告事實之認定，即應為有利於被告事實之認定，更
          不必有何有利之證據，最高法院三十年上字第八一六號著有判例。又刑法
          竊佔罪以意圖為自己或第三人不法之利益，而竊佔他人之不動產為其構成
          要件。而所謂竊佔係指乘人不知，擅自佔據他人之不動產，而以自己實力
          支配之意；又刑法毀損罪須有毀棄、損壞或致令不堪用之故意方足當之。
    （二）本件被告等係受東鴻大樓住戶委託代表人何湘蘭委託裝設電源設備，此有
          何湘蘭等人簽具之委託書附卷可憑。而系爭地下室所有權雖屬聲請人，然
          氣室部分，非屬聲請人專有，此有台灣高等法院八十九年度上易字第二七
          三號判決在卷可參。而被告等於施工時毀損牆面或鑽洞裝設塑膠管等情，
          係屬電氣施工中所不可避免，此參諸九十一年八月八日台灣電力公司台北
          區營業處自備屋內線設計圖審查結果單可證，被告等施工後復已回復原狀
          ，亦有照片十一張附卷可參。審酌上情，東鴻大樓住戶既有使用電氣設備
          權利，被告等所為電氣設備施工，係受有使用電氣設備權利之住戶委託，
          而施工時所為毀損牆面或鑽洞裝設塑膠管等行為，亦屬施工中所不可避免
          ，主觀上自難認有竊佔該不動產或毀損之犯意，核與刑法竊佔、毀損犯罪
          構成要件有間，自難以竊佔、毀損罪相繩。
    （三）更何況，對於是不是知道該地下室是否為聲請人所有，被告丙○○辯稱：
          我施工時真的不知道，聲請人當時也有在場，但並無阻止我，我是接獲他
          信函通知才知道他是所有權人，我並未查證委託人有無處分權，但該處大
          樓住戶有連署委託，而臺灣電力公司規定電箱等物需設置大樓地下室，我
          規劃後，送臺電核可按圖施工，均依臺電公司設置等語；被告乙○○○辯
          稱：我不知道地下室是誰的，我僅為施工人員，不知詳情等語，足徵被告
          等對該地下室何人所有尚不知情，殊難認有何竊佔、毀損之故意；聲請人
          一再執詞，縱使被告一開始並不知情該地下室為聲請人所有，事後經聲請
          人發函通知後，猶繼續施工，仍難辭竊佔、毀損之犯行云云。然而，聲請
          人也是東鴻大樓之住戶，自有不得妨害該棟大樓其餘住戶設置分戶使用電
          力之義務，以維公共利益，其該部分所有權行使自應受到限制，自難認為
          被告等為大樓住戶之公共利益裝設電箱等設備，有何竊佔或毀損之故意可
          言。
五、綜上各節，本院認台灣高等法院檢察署九十二年度上聲議字第一二八八號處分書
    ，對於聲請人再議之聲請，詳敘理由逐一指駁，認事用法經核並無不當。聲請人
    猶執陳詞指摘駁回再議聲請之處分不當，聲請交付審判，顯無理由，應予駁回。
據上論斷，應依刑事訴訟法第二百五十八條之三第二項前段，裁定如主文。
中      華      民      國    九十二    年      八      月      十九    日
                              臺灣臺北地方法院刑事第六庭
                                  審判長法  官  李  英  勇
                                        法  官  郭  惠  玲
                                        法  官  趙  子  榮
右正本證明與原本無異。
不得抗告。
中      華      民      國    九十二    年      八      月     二十七   日
                                        書記官  林  鈴  芬


司法院資訊處製作；財團法人民間司法改革基金會備份。
